【裁判字號】    99,抗,190
【裁判日期】    990913
【裁判案由】    拍賣抵押物
【裁判全文】
臺灣高雄地方法院民事裁定               99年度抗字第190號
抗  告  人  乙○○
相  對  人  高都汽車股份有限公司
法定代理人  甲○○
上列當事人間拍賣抵押物事件，抗告人對於中華民國99年7 月20
日本院99年度司拍字第692號所為裁定，提起抗告，裁定如下：
    主  文
抗告駁回。
抗告費用新台幣壹仟元由抗告人負擔。
    理  由
一、抗告意旨略以：相對人聲請拍賣抵押物所主張之債權，已於
    民國98年向訴外人賴春雄請求，賴春雄同意承擔其子即訴外
    人賴屏鴻所有剩餘債務，法院亦已對賴春雄名下所有不動產
    執行拍賣程序。是賴春雄既已承擔所有債務，則抗告人之擔
    保責任自不存在，縱抗告人之擔保責任仍存在，亦應待賴春
    雄名下所有不動產拍賣程序終結後，相對人始得要求抗告人
    負擔保之責，為此提起抗告等語。
二、按抵押權人於債權已屆清償期而未受清償者，得聲請法院拍
    賣抵押物，就其賣得價金而受清償，民法第873 條第1 項定
    有明文。次按聲請拍賣抵押物，原屬非訟事件，祇須其抵押
    權已經依法登記，且債權已屆清償期而未受清償，法院即應
    為准許拍賣之裁定。至於為拍賣程序基礎之私法上權利有瑕
    疵或實際上之清償期有無變更等情事，則應由爭執其權利之
    人提起訴訟，以資救濟，而非依抗告程序聲明不服（最高法
    院49年台抗字第244 號、58年台抗字第524 號判例意旨參照
    ）。申言之，聲請拍賣抵押物係屬非訟事件，法院所為准駁
    之裁定，並無就抵押債權及抵押權之存否為實質上判斷確認
    之效力，祗須抵押權在形式上已依法登記，且所擔保之抵押
    債權經形式上審查亦已屆清償期而未受清償，法院即應為准
    許拍賣抵押物之裁定；倘債務人就實體上之法律關係有所爭
    執，為求保護其權利，應另提起訴訟以求解決，自非抗告程
    序所能救濟。
三、經查：相對人主張抗告人於93年7 月間以抗告人所有坐落高
    雄縣大樹鄉○○段第0000-0000 地號土地，設定新臺幣（下
    同）900,000 元之抵押權予相對人，作為訴外人賴屏鴻對相
    對人所負債務之擔保，兩造約定清償期為94年12月20日，並
    ，並於93年7 月21日登記在案。詎清償期屆至後，賴屏鴻未
    依約如期清償，而視為全部到期，且迄今未受清償，相對人
    爰聲請拍賣抵押物等情，並提出抵押權設定契約書影本、他
    項權利證明書影本、土地登記簿謄本為證。依相對人提出之
    上開證據為形式審查，相對人主張之抵押權已依法登記，且
    債權已屆清償期而未受清償乙情，堪予認定。是以原裁定據
    以准許相對人拍賣抵押物之聲請，並無違誤。抗告意旨所述
    ，係屬實體上之爭執，揆諸上揭說明意旨，應由抗告人另行
    提起民事訴訟，以資解決，尚非本件非訟程序所得審究。從
    而，抗告人提起本件抗告，請求廢棄原裁定，即無理由，應
    予駁回。
四、又按非訟事件，依法應由關係人負擔費用者，法院裁定命關
    係人負擔時，應一併確定其數額；非訟事件程序費用之負擔
    ，有相對人者，準用民事訴訟法有關訴訟費用之規定，非訟
    事件法第24條第1 項及第21條第2 項定有明文。本件抗告業
    經駁回在案，依上開法條規定，本院應予確定訴訟費用額。
    茲因抗告人提起本件抗告，除繳納抗告費1,000 元外，未有
    其餘訴訟費用之支出。是以，本件應由抗告人負擔之訴訟費
    用額確定為1,000 元。
五、據上論結，本件抗告為無理由，依非訟事件法第46條、第21
    條第2 項、第24條第1 項，民事訴訟法第495 條之1 第1 項
    、第449 條第1 項、第78條，裁定如主文。
中    華    民    國    99    年    9     月    13    日
              民事鳳山分庭審判長法  官  楊富強
                                法  官  張琬如
                                法  官  何悅芳
正本係照原本作成。
如不服本裁定應於送達後10日內向本院提出再抗告狀（並按他造
當事人之人數附繕本），並繳納再抗告費新臺幣壹仟元。
再為抗告僅得以適用法規顯有錯誤為理由，並應委任律師為代理
人。
中    華    民    國    99    年    9     月    14    日
                                書記官  陳俐嫺

司法院資訊處製作；財團法人民間司法改革基金會備份。
